臺灣宜蘭地方法院刑事判決　　　　　　　 94年度易字第134號
公　訴　人　臺灣宜蘭地方法院檢察署檢察官
被　　　告　辛○○
選任辯護人　柯士斌律師
　　　　　　周彥憑律師
上列被告因竊盜案件，經檢察官提起公訴（93年度偵字第3756號
），本院判決如下：
    主  文
辛○○竊盜，處有期徒刑陸月，如易科罰金，以參佰元折算壹日
。
    事  實
一、辛○○意圖為自己不法之所有，於民國93年12月2日，僱請
    不知情之己○○、丁○○、戊○○、乙○○分別擔任現場監
    工、二台挖土機駕駛及卡車司機，在宜蘭縣南澳鄉○○段12
    63地號上，竊取該處的國有河川地砂石1車，擬外運自宜蘭
    縣三星鄉耕盈行砂石場堆置，販售牟利。嗣於93年12月2日
    中午12時許，宜蘭縣警察局蘇澳分局警員，會同宜蘭縣警察
    局刑警隊警員、水利署第一河川局人員及財政部國有財產局
    人員，在上開處所當場查獲乙○○駕駛滿載砂石之卡車1台
    ，自挖掘地欲運往耕盈行途中而查獲。
二、案經宜蘭縣警察局蘇澳分局訴請台灣宜蘭地方法院檢察署檢
    察官偵查起訴。
    理  由
一、被告矢口否認有上開犯行，辯稱：伊僱用己○○等人在其所
    承租位於宜蘭縣南澳鄉○○段1263地號之礦場整地，現場採
    掘之砂石均填入礦場內之坑洞，以整平聯外道路，至於由司
    機乙○○外運之砂石1車，係伊擬請耕盈行洗選後，再送他
    處檢測砂石中金銀成份，以作為採礦之參考云云。惟查：
（一）被告僱用己○○擔任現場監工、戊○○、丁○○駕駛挖土
      車司機，於93年12月1日及2日，在宜蘭縣南澳鄉○○段12
      63地號上，挖取砂石等情，有證人己○○、戊○○及丁○○於本院審理時結證之證述可參。又於93年12月1日及2日
      已挖取之砂石每日達一、二十輛卡車等事實，亦據證人丁○○、戊○○於偵查中供述在卷（偵卷第16、19頁）。本
      件經警查獲時，現場已遭挖掘深一、二人高之坑洞等情，
      有證人即查獲時在場之員警丙○○於本院審理時結證之證
      述可參（本院卷第56頁），復有現場照片6張附卷可佐（
      偵卷第45頁）。另經經濟部水利署河川局於93年12月6日
      下午1時30分會勘及丈量該坑洞結果，於上開地號上遭擅
      採砂石之數量約1670立方公尺，有現場會勘紀錄在卷可佐
      （偵卷第48至50頁）。又於94年12月13日上午11時會勘結
      果，該採取砂石之位置確係位於河川區域無誤，有會勘紀
      錄附卷可憑（偵卷第51頁）。再者，經警前往查緝時，卡
      車司機乙○○正駕駛滿載砂石之卡車1車駛離上開地點，
      為警於上址出口處之路旁查獲等情，有證人丙○○（本院
      卷第53頁）及乙○○（本院卷第123頁）於本院審理時結
      證證述在卷，被告盜採砂石至少1卡車之數量之事實可堪
      認定。
（二）被告雖辯稱：伊經營雄星採礦場，其所挖掘處之砂石係位
      於其所承租宜蘭縣南澳鄉○○段1263地號礦場，並未越界
      採取砂石等語，固有被告所提出之國有礦業用租賃契約書
      為證（偵卷第65頁），且上開挖掘地點，確係位於宜蘭縣
      南澳鄉○○段1263地號之土地上，有宜蘭縣羅東地政事務
      所94年1月18日土地複丈成果圖附卷可參。惟查，被告所
      經營之雄星採礦場，在申請改設採礦場之環境影響報告書
      及開採計畫書內，均載明尾砂與廢土石應予回填採掘跡，
      礦務局並未核准其砂石外運等情，有94年3月3日經濟部礦
      務局礦局行一字第09400080250號函在卷可參（偵卷第84
      頁）。復有證人即礦務局和平礦場保安中心礦場人員壬○○於本院審理時證述被告礦場之砂石不得外運等語在卷（
      本院卷第112頁）是被告採掘砂石地點雖在其所承租之礦
      場內，惟其採取砂石外運，原為法所不許，其上開辯解，
      不足以影響其犯罪事實之認定。
（三）被告又辯稱：乙○○所載運之砂石1車係為要檢測其中金
      銀成份，事先亦已向礦務局人員壬○○報備要整修礦場云
      云。惟被告亦自承，並未向礦務局報備要將砂石外運等語
      （本院卷第112頁）。且證人壬○○於本院審理時證稱：
      因為被告的礦場平常都沒有做，如果開始做，要向礦務局
      報告。被告並未說過要測試礦場砂石內金銀成份等語在卷
      （本院卷第111頁），足見被告確係私自盜採砂石外運他
      處。
（四）被告另辯稱：外運之砂石1車係為要檢測其中金銀成份，
      並非盜採，亦無不法所有之意圖云云。惟查，礦石場判斷
      沙金成份，係使用分隔法，約100公尺採樣1次，每採樣1
      次樣品均一、二公斤，不需要在同一個地點挖一卡車的數
      量來檢驗等情，業據證人即經濟部礦務局礦政組技士林弘
      祥、輔導組技士吳必舜於本院審理時結證證述在卷，是被
      告採取砂石達1卡車，顯已超過檢測其中金銀成份之需要
      。另證人即耕盈行負責人庚○○於本院審理時證稱：被告
      曾與伊聯絡稱要將砂石打碎、洗選，惟嗣後砂石並未運至
      等語（本院卷第63頁）。證人甲○○於本院審理時證稱：
      被告曾稱要使用伊所製作之機器提煉重金屬，惟事後並未
      載運物品過來等語（本院卷第66頁），依被告之辯解，要
      載運至耕盈行及甲○○處之砂石，即係該被查獲之砂石1
      車，惟上開砂石既不得外運，被告仍私下僱工外運，顯有
      為自己所有不法之意圖，證人庚○○及甲○○之證述，難
      認為被告有利之證明。
（五）本件被告遭查獲之盜採砂石數量至少為1卡車之砂石，已
      如前述。至證人丁○○、戊○○雖證稱於93年12月1日及2
      日已挖取之砂石每日達一、二十輛卡車等事實，惟渠等於
      本院審理時證稱僅知悉該每日一、二十輛卡車之砂石自挖
      掘處載走，至於運至何處渠等不知等語。又證人己○○則
      證稱砂石均用於填平工地貨櫃附近的低窪地等語（本院卷
      第114頁）。另現場坑洞雖有達1670立方公尺，惟該等遭
      挖取之砂石是否載離礦場以外堆放，並無證據以資證明。
      又公訴人起訴事實認被告盜採40部卡車數量之砂石，外運
      至耕盈行堆置，此部分並無證據可資證明。且證人庚○○
      於本院審理時，亦結證證稱93年11、12月間並無接受任何
      由被告所載運砂石至耕盈堆置等語在卷（本院卷第63頁）
      。另被告亦提出現場因風災毀損，整地及維修聯外道路之
      照片，以證明於93年12月1日及2日所載運之砂石，多用以
      填平道路及廠區內之坑洞。本院認除遭查獲正外運之砂石
      1車外，其餘採掘之砂石是否被告基於不法所有之意圖盜
      採後外運他處，仍有合理之可疑，為被告有利之認定，本
      件被告盜採砂石之數量應為卡車1車。事證明確，被告犯
      行應堪認定。
二、核被告所為，係犯刑法第320條第1項之竊盜罪。被告利用之
    不知情之乙○○等人實施竊盜行為，為間接正犯。爰審酌被
    告犯罪明知國有河川地之砂石不得採掘、仍基於不法所有之
    意圖盜採之，其生活狀況、智識程度、犯罪所生之損害，及
    犯罪否認犯行態度等一切情狀，量處如主文所示之刑，並諭
    知易科罰金之折算標準。
據上論斷，應依刑事訴訟法第299條第1項前段，刑法320條第1項
、第41條第1項，罰金罰鍰提高標準條例第1條前段、第2條判決
如主文。
本案經檢察官吳慧蘭到庭執行職務
中    華    民    國    94    年    8     月    25    日
                  刑事第二庭   審判長法  官  林明山
                                     法  官  李毓華
                                     法  官  謝佩玲
以上正本證明與原本無異。
如不服本判決，應於判決送達後10日內，向本院提出上訴狀。(
應附繕本)
                                     書記官  藍友隆
中　　華　　民　　國　　94　　年　　8 　　月　　30　　日
刑法第320條第1項
意圖為自己或第三人不法之所有，而竊取他人之動產者，為竊盜
罪，處5年以下有期徒刑、拘役或5佰元以下罰金。
